【裁判字號】    99,易,623
【裁判日期】    990906
【裁判案由】    電子遊戲場業管理條例
【裁判全文】
臺灣桃園地方法院刑事判決               99年度易字第516號
公  訴  人  臺灣桃園地方法院檢察署檢察官
被      告  甲○○
            王福順
上列被告因違反電子遊戲場業管理條例等案件，經檢察官提起公
訴（99年度偵字第10066 、10067 、10176 、10240 號）暨追加
起訴（99年度蒞追字第5 號），本院判決如下：
    主  文
甲○○共同違反未依電子遊戲場業管理條例規定領有電子遊戲場
業營業級別證者，不得經營電子遊戲場業之規定，處有期徒刑
月，如易科罰金，以新臺幣壹仟元折算壹日。扣案如附表編號1
至9 所示之物均沒收。又共同違反未依電子遊戲場業管理條例規
定領有電子遊戲場業營業級別證者，不得經營電子遊戲場業之規
定，處有期徒刑貳月，如易科罰金，以新臺幣壹仟元折算壹日。
扣案如附表編號10至16所示之物均沒收。又違反未依電子遊戲場
業管理條例規定領有電子遊戲場業營業級別證者，不得經營電子
遊戲場業之規定，處有期徒刑貳月，如易科罰金，以新臺幣壹仟
元折算壹日。扣案如附表編號17至19所示之物均沒收。應執行有
期徒刑肆月，如易科罰金，以新臺幣壹仟元折算壹日。扣案如附
表編號1 至19所示之物，均沒收。
王福順共同違反未依電子遊戲場業管理條例規定領有電子遊戲場
業營業級別證者，不得經營電子遊戲場業之規定，處拘役貳拾日
，如易科罰金，以新臺幣壹仟元折算壹日。扣案如附表編號4 至
6 所示之物均沒收。
    事  實
一、（一）甲○○明知未依電子遊戲場業管理條例之規定領有電
    子遊戲場業營業級別證，不得經營電子遊戲場業，竟基於違
    法經營電子遊戲場業及賭博之單一集合犯意，自民國99年1
    月初某日起至99年3 月21止，在其所經營址設桃園縣中壢市
    ○○街15號之不特定人均得進出之「元氣超商」內，擺設賭
    博性電動玩具「彩金大聯盟」1 臺，該賭博性電動玩具之玩
    法為賭客投入代幣1 枚（新臺幣《下同》10元，可兌換代幣
    1 枚），可依1 比1 之比率開分押注（即每投入代幣1 枚，
    機臺螢幕顯示為10分），押中標的即得分，並得兌換等值之
    現金，如未押中者，則投入之賭注即存於機臺內歸甲○○所
    有，而以此方式違法經營電子遊戲場業及在公眾得出入之場
    所為賭博財物之行為。嗣於99年3 月21日晚間10時30分許，
    為警在上址查獲，並扣得如附表編號1 至3 所示之物。（二
    ）王福順明知未依電子遊戲場業管理條例之規定領有電子遊
    戲場業營業級別證，不得經營電子遊戲場業，竟與甲○○基
    於違法經營電子遊戲場業及賭博之犯意聯絡，而甲○○則繼
    前違法經營電子遊戲場業及賭博之單一集合犯意，自99年3
    月19日至3 月23日止，由王福順提供其所經營址設桃園縣桃
    園市○○路○ 段530 巷75號之「東美王企業有限公司」之該
    公司員工及不特定人均得進出之工廠營業處所，供甲○○擺
    設賭博性電動玩具「彩金大聯盟」1 臺，該賭博性電動玩具
    之玩法為賭客投入10元硬幣1 枚後，得以1 比1 之比率開分
    押注（即每投入10元硬幣，機臺螢幕顯示為10分），押中標
    的即得分，再由退幣口退出等值現金，如未押中，則賭客所
    投入之賭注乃存於機臺內，而歸甲○○及王福順所有，甲○
    ○及王福順即以此方式共同違法經營電子遊戲場業及在公眾
    得出入之場所共同為賭博財物之行為。嗣於99年3 月23日下
    午4 時30分許，為警在上址東美王企業有限公司工廠營業處
    所查獲，並扣得如附表編號4 至6 所示之物。（三）甲○○
    復承前違法經營電子遊戲場業之單一集合犯意，自99年3 月
    20日至3 月25日止，在其位於桃園縣大園鄉○○村○○路3
    號之非不特定人得進出之租屋處內，擺設賭博性電動玩具「
    超級大舞臺」1 臺，該賭博性電動玩具之玩法為賭客投入10
    元硬幣1 枚，可以1 比1 比率開分押注（即每投入10元硬幣
    ，機臺螢幕顯示為10分），押中標的即得分，再由退幣口退
    出等值現金，如未押中，則投入之賭注即存於機臺內歸甲○
    ○所有，而以此方式違法經營電子遊戲場業。嗣於99年3 月
    25日晚間7 時30分許，為警在上址查獲，並扣得如附表編號
    7 至9 所示之物。
二、另甲○○與鍾惠欣（鍾惠欣所涉違反電子遊戲場業管理條例
    罪部分，經臺灣桃園地方法院檢察署檢察官以99年度偵字第
    10067 號為微罪不起訴處分確定）基於違法經營電子遊戲場
    業及賭博之犯意聯絡，自99年3 月21日起至99年3 月29日止
    ，由甲○○在其所經營址設桃園縣中壢市○○街15號之不特
    定人均得進出之「元氣超商」內，擺設賭博性電動玩具「金
    歡禧景品販賣機」4 臺、「彩金大聯盟」2 臺、「超級大舞
    臺」2 臺及「滿貫大亨」1 臺。「彩金大聯盟」、「超級大
    舞臺」及「滿貫大亨」等賭博性電動玩具之玩法，均為賭客
    投入代幣1 枚（每10元可兌換代幣1 枚），可依1 比1 比率
    開分押注（即每投入代幣1 枚，機臺螢幕顯示為10分），「
    金歡禧景品販賣機」賭博性電動玩具之玩法，則為賭客投入
    代幣1 枚（每10元可兌換代幣1 枚），依1 比10比率開分押
    注（即每投入1 枚代幣，機臺螢幕顯示為1 分），押中標的
    即得分，並得兌換等值之現金，如未押中，則投入之賭注，
    即存於機臺內歸甲○○所有，鍾惠欣則因受雇於甲○○為賭
    客兌換現金及代幣而領有薪資，其等二人即以此方式共同違
    法經營電子遊戲場業及在公眾得出入之場所共同為賭博財物
    之行為。嗣於99年3 月29日晚間10時30分許，為警在上址查
    獲，並扣得如附表編號10至16、20、21所示之物。
三、甲○○另基於違法經營電子遊戲場業之犯意，自99年4 月5
    日至99年4 月7 日止，在其位於桃園縣中壢市華愛里仁新村
    22號之非不特定人得進出之居所內，擺設賭博性電動玩具「
    彩金大聯盟」1 臺，該賭博性電動玩具玩法為賭客投入10元
    硬幣1 枚，可以1 比1 比率開分押注（即每投入10元硬幣，
    機臺螢幕顯示為10分），押中標的即得分，再由退幣口退出
    等值現金，如未押中，則投入之賭注即存於機臺內歸甲○○
    所有，而以此方式違法經營電子遊戲場業。嗣於99年4 月7
    日晚間6 時35分許，為警在上址查獲，並扣得如附表編號17
    至19所示之物。
四、案經桃園縣政府警察局楊梅分局、大園分局、中壢分局、八
    德分局報請臺灣桃園地方法院檢察署檢察官偵查起訴暨追加
    起訴。
    理  由
壹、證據能力方面
一、按被告以外之人於偵查中向檢察官所為之陳述，除顯有不可
    信之情況者外，得為證據，刑事訴訟法第159 條之1 第2 項
    定有明文。查證人鍾惠欣於偵查中向檢察官所為之陳述，業
    經具結，且自筆錄內容觀之，亦無不正取供之情事，而無顯
    不可信之情況，依上開規定，自有證據能力。
二、再按被告以外之人於審判外之言詞或書面陳述，除法律有規
    定者外，不得作為證據；又被告以外之人於審判外之陳述，
    雖不符合刑事訴訟法第159 條之1 至第159 條之4 之規定，
    而經當事人於審判程序同意作為證據，法院審酌該言詞陳述
    或書面陳述作成時之情況，認為適當者，亦得為證據，而當
    事人、代理人或辯護人於法院調查證據時，知有上開不得為
    證據之情形，而未於言詞辯論終結前聲明異議者，視有前項
    之同意，刑事訴訟法第159 條第1 項及第159 條之5 分別定
    有明文。查本件證人鍾惠欣於警詢中所為之陳述，雖為被告
    以外之人於審判外之言詞陳述，然經本院於審判程序提示予
    被告及檢察官並告以要旨，經被告及檢察官表示無意見，且
    未聲明異議，又本院審酌上開證人警詢筆錄之記載，並無不
    正取供之情事，且證人於警詢時並無具結之可能，故就此等
    審判外言詞陳述作成時之情況，應認為適當，依前揭法條意
    旨，得援為本案證據。又卷附臨檢紀錄表、現場臨檢查察紀
    錄表、實施臨檢（查報違規行業）紀錄表、搜索扣押筆錄、
    扣押物品目錄表、代保管條、現場照片、營業日報表各1 份
    等，雖均為被告以外之人於審判外之書面陳述，然經本院於
    審判程序提示予被告及檢察官並告以要旨，亦經被告及檢察
    官表示無意見，且均未聲明異議，本院審酌上開審判外之書
    面陳述作成時之情況並無不正取供之情事，且上開審判外之
    書面陳述均足佐證本件違反電子遊戲場業管理條例等案件之
    現場情況，是本院審酌應認為適當，依上揭法條意旨，亦得
    援為本案證據。
貳、事實認定方面
    上開犯罪事實，業據被告甲○○、王福順於本院審理時坦承
    不諱，核與證人鍾惠欣於警詢、偵訊證稱：伊是收銀員，店
    內共有共九台機臺，分別為金歡禧景品販賣機（彈珠檯）四
    臺，伊不知道怎麼玩，伊是依據螢幕上分數以1 比10方式洗
    分兌換現金給不特定客人把玩。另超級大舞臺二臺、彩金大
    聯盟二臺，伊不知道怎麼玩，伊是依螢幕上分數以1 比1 方
    式洗分兌換現金給不特定客人把玩。滿貫大亨一臺，伊不知
    道怎麼玩，伊還沒有兌換過，伊不知道比例怎麼兌換。代幣
    乙枚須用10元換幣。機臺皆以螢幕顯示分數洗分兌換現金。
    金歡禧景品販賣機以螢幕顯示分數乘10倍兌給客人現金；超
    級大舞臺、彩金大聯盟以螢幕顯示分數直接兌給現金、滿貫
    大亨伊不曉得怎麼兌換。喬裝賭客之員警進入後，拿500 元
    給伊，伊拿50枚代幣給員警，員警便把玩金歡禧景品販賣機
    ，當螢幕上顯示分數贏得60分時，員警向伊表示不玩了，伊
    便幫員警洗分，將機臺分數歸零後就拿600 元現金給員警。
    第二次員警拿300 元給伊，伊拿30枚代幣給員警，員警便把
    玩超級大舞臺，於螢幕上顯示分數700 分，員警表示不玩後
    ，伊主動將螢幕上分數700 分洗掉後，便兌換現金700 元給
    予員警。然後員警就拿證件給伊看說是警察要伊配合。伊於
    99年1 月初開始上班。伊是中班（15時至23時）。伊是直接
    去店裡向負責人甲○○應徵，底薪17 ,000 元，另有全勤獎
    金2,000 元。伊是負責櫃檯收銀及幫客人兌換代幣及洗分兌
    換現金等工作。店內電子遊戲機檯洗分及可兌換現金是甲○
    ○告訴伊的。伊大約兌換10次等語（各見臺灣桃園地方法院
    檢察署99年度偵字第10067 號偵查卷宗第10頁至第11頁、第
    46頁至第47頁）相符。此外，並有卷附臨檢紀錄表、現場臨
    檢查察紀錄表、實施臨檢（查報違規行業）紀錄表、搜索扣
    押筆錄、扣押物品目錄表、代保管條、現場照片及營業日報
    表各1 份（各見臺灣桃園地方法院檢察署99年度偵字第1024
    0 號偵查卷宗第21頁至第33頁、第50頁至第52頁，99年度偵
    字第10067 號偵查卷宗第19頁至第20頁、第21頁至第26頁，
    99年度偵字第10176 號偵查卷宗第8 頁、第9 頁至第15頁、
    第34頁至第44頁，99年度偵字第10 066號偵查卷宗第14頁、
    第15頁、第17頁至第22頁、第25至30頁，99年度偵字第1091
    4 號偵查卷宗第15頁、第16頁至第24頁、第41頁至第42頁）
    可資佐證，足認被告甲○○、王福順前揭具任意性之自白核
    與事實相符，綜上所述，本件事證明確，被告甲○○、王福
    順犯行均堪認定，均應依法論科。
、法律適用方面
    核被告甲○○、王福順所為，均係違反電子遊戲場業管理條
    例第15條之未依電子遊戲場業管理條例規定領有電子遊戲場
    業營業級別證者，不得經營電子遊戲場業之規定，應依同條
    例第22條之規定處斷。又其等在公眾得出入之場所賭博財物
    之行為，均係犯刑法第266 條第1 項前段之賭博罪。被告甲
    ○○、王福順就如事實欄一、（二）所示之違反電子遊戲場
    業管理條例第15條未依電子遊戲場業管理條例規定領有電子
    遊戲場業營業級別證者，不得經營電子遊戲場業之規定罪之
    犯行及刑法第266 條第1 項前段賭博罪之犯行，具有犯意聯
    絡與行為分擔，為共同正犯。被告甲○○、鍾惠欣就如事實
    欄二所示之違反電子遊戲場業管理條例第15條未依電子遊戲
    場業管理條例規定領有電子遊戲場業營業級別證者，不得經
    營電子遊戲場業之規定罪之犯行及刑法第266 條第1 項前段
    賭博罪之犯行，具有犯意聯絡與行為分擔，為共同正犯。按
    所謂業務，係指個人基於其社會地位繼續反覆所執行之事務
    （最高法院89年台上字第8075號判例參照），被告甲○○於
    事實欄一、（一）（二）（三）、二、三所示之期間；被告
    王福順於事實欄二所示之期間違法持續經營電子遊戲場業務
    ，本即為繼續反覆執行其業務行為接續之動作，祇論以一違
    反電子遊戲場業管理條例第15條未依電子遊戲場業管理條例
    規定領有電子遊戲場業營業級別證者，不得經營電子遊戲場
    業之規定罪。被告甲○○如事實欄一、（一）（二）、二所
    示之期間；被告王福順於事實欄一、（二）所示之期間先後
    與多位賭客賭博財物，均係一賭博行為接續之數個動作，亦
    祇論以一賭博罪。被告甲○○、王福順以一行為而犯前開二
    罪名，為想像競合犯，應依刑法第55條之規定，從一重之違
    反電子遊戲場業管理條例第15條未依電子遊戲場業管理條例
    規定領有電子遊戲場業營業級別證者，不得經營電子遊戲場
    業之規定罪處斷。再按刑事法若干犯罪行為態樣，本質上原
    具有反覆、延續實行之特徵，立法時既予特別歸類，定為犯
    罪構成要件之行為要素，則行為人基於概括之犯意，在密切
    接近之一定時、地持續實行之複次行為，倘依社會通念，於
    客觀上認為符合一個反覆、延續性之行為觀念者，於刑法評
    價上，即應僅成立一罪。學理上所稱「集合犯」之職業性、
    營業性或收集性等具有重複特質之犯罪均屬之，例如經營、
    從事業務、收集、販賣、製造、散布等行為概念者是。於行
    為概念上，應認為包括的一罪，無連續犯或併合論罪可言（
    最高法院95年度台上字第1079號判決意旨可資參照）。是被
    告甲○○於如事實欄一、（一）（二）（三）所示之時間、
    地點，反覆密接地未經向主管機關許可取得營利事業登記證
    ，而擅自經營電子遊戲場業、並利用電子賭博機具與在場不
    特定賭客對賭，此種犯罪形態，本質上乃具有反覆、延續之
    特質，於刑法評價上，應認係集合多數犯罪行為而各成立一
    罪。又被告甲○○所犯如事實欄一、二、三所示之三次違法
    經營電子遊戲場業罪，犯意各別，行為互殊，應予分論併罰
    。茲審酌被告甲○○、王福順為圖謀小利，未依規定領有電
    子遊戲場業營業級別證，即由被告甲○○提供扣案之電子遊
    戲機，被告王福順則提供場所，而共同經營電子遊戲場業，
    復以該電子遊戲機與客人賭博財物，不僅助長社會追求僥倖
    風氣，亦危害社會善良風俗，所為誠屬不該，惟念及被告甲
    ○○、王福順於本院審理時坦承犯行，已見悔意，犯後態度
    良可，併考量被告甲○○、王福順於本件犯罪之分擔角色及
    分工，暨其等犯罪之手段、所生損害、品行、智識程度等一
    切情狀，各量處如主文所示之刑，及均諭知易科罰金折算標
    準，並就被告甲○○部分，定其應執行之刑及諭知易科罰金
    折算標準，以示懲儆。扣案如附表編號1 至19所示之物，各
    為當場賭博之器具或財物，均應依刑法第26 6條第2 項之規
    定，不問屬於犯人與否，宣告沒收之。至扣案如附表編號20
    、21所示之營業額1,500 元及營業報表2 張，係員警自被告
    甲○○所經營址設桃園縣中壢市○○街15號之「元氣超商」
    所查扣，而屬該超商之營業所得，及記錄該超商營業所用之
    物，尚無積極證據可認為當場賭博之器具或財物，亦均非違
    禁物，亦均無積極證據可認為供本件犯罪所用之物，或因本
    件犯罪所生或所得之物，故爰不為宣告沒收，附此說明。
據上論斷，應依刑事訴訟法第299 條第1 項前段，電子遊戲場業
管理條例第22條，刑法第11條前段、第28條、第266 條第1 項前
段、第2 項、第55條、第51條第5 款、第41條第1 項前段，刑法
施行法第1 條之1 第1 項、第2 項前段，判決如主文。
本案經檢察官乙○○到庭執行職務。
中    華    民    國    99    年    9    月     6     日
                  刑事第七庭  審判長法  官  蕭世昌
                                    法  官  毛松廷
                                    法  官  蔡羽玄
以上正本證明與原本無異。
如不服本判決，應於送達後10日內向本院提出上訴狀（應附繕本
），其未敘述上訴理由者，應於上訴期間屆滿後20日內，補提理
由書狀於本院，上訴於臺灣高等法院。
                                    書記官  陳玉芳
中    華    民    國    99    年    9     月    6     日
附表：
┌───┬───────────┬───────┬───────────┐
│編號  │  扣押物品            │數量          │     沒收之依據       │
├───┼───────────┼───────┼───────────┤
│ 1    │「彩金大聯盟」賭博性電│1臺           │為當場賭博之器具，應依│
│      │動玩具                │              │刑法第266 條第2 項規定│
│      │                      │              │，宣告沒收之。        │
├───┼───────────┼───────┼───────────┤
│ 2    │賭博電玩IC版          │1片           │為當場賭博之器具，應依│
│      │                      │              │刑法第266 條第2 項規定│
│      │                      │              │，宣告沒收之。        │
├───┼───────────┼───────┼───────────┤
│ 3    │賭資現金              │新臺幣150 元  │為當場賭博之財物，應依│
│      │                      │              │刑法第266 條第2 項規定│
│      │                      │              │，宣告沒收之。        │
├───┼───────────┼───────┼───────────┤
│ 4    │「彩金大聯盟」賭博性電│1臺           │為當場賭博之器具，應依│
│      │動玩具                │              │刑法第266 條第2 項規定│
│      │                      │              │，宣告沒收之。        │
├───┼───────────┼───────┼───────────┤
│ 5    │賭博電玩IC版          │1片           │為當場賭博之器具，應依│
│      │                      │              │刑法第266 條第2 項規定│
│      │                      │              │，宣告沒收之。        │
├───┼───────────┼───────┼───────────┤
│ 6    │賭資現金              │新臺幣1,720 元│為當場賭博之財物，應依│
│      │                      │              │刑法第266 條第2 項規定│
│      │                      │              │，宣告沒收之。        │
├───┼───────────┼───────┼───────────┤
│ 7    │「超級大舞臺」賭博性電│1臺           │為當場賭博之器具，應依│
│      │動玩具                │              │刑法第266 條第2 項規定│
│      │                      │              │，宣告沒收之。        │
├───┼───────────┼───────┼───────────┤
│ 8    │賭博電玩IC版          │1片           │為當場賭博之器具，應依│
│      │                      │              │刑法第266 條第2 項規定│
│      │                      │              │，宣告沒收之。        │
├───┼───────────┼───────┼───────────┤
│ 9    │賭資現金              │新臺幣60元    │為當場賭博之財物，應依│
│      │                      │              │刑法第266 條第2 項規定│
│      │                      │              │，宣告沒收之。        │
├───┼───────────┼───────┼───────────┤
│ 10   │「滿貫大亨」賭博性電  │1臺           │為當場賭博之器具，應依│
│      │動玩具                │              │刑法第266 條第2 項規定│
│      │                      │              │，宣告沒收之。        │
├───┼───────────┼───────┼───────────┤
│ 11   │「彩金大聯盟」賭博性電│2臺           │為當場賭博之器具，應依│
│      │動玩具                │              │刑法第266 條第2 項規定│
│      │                      │              │，宣告沒收之。        │
├───┼───────────┼───────┼───────────┤
│ 12   │「超級大舞臺」賭博性電│2臺           │為當場賭博之器具，應依│
│      │動玩具                │              │刑法第266 條第2 項規定│
│      │                      │              │，宣告沒收之。        │
├───┼───────────┼───────┼───────────┤
│ 13   │「金歡禧景品販賣機」賭│4臺           │為當場賭博之器具，應依│
│      │博性電動玩具          │              │刑法第266 條第2 項規定│
│      │                      │              │，宣告沒收之。        │
│      │                      │              │                      │
├───┼───────────┼───────┼───────────┤
│ 14   │賭博電玩IC版          │9片           │為當場賭博之器具，應依│
│      │                      │              │刑法第266 條第2 項規定│
│      │                      │              │，宣告沒收之。        │
├───┼───────────┼───────┼───────────┤
│ 15   │代幣                  │1450枚        │為當場賭博之器具，應依│
│      │                      │              │刑法第266 條第2 項規定│
│      │                      │              │，宣告沒收之。        │
├───┼───────────┼───────┼───────────┤
│ 16   │賭資現金              │新臺幣1,300 元│為當場賭博之財物，應依│
│      │                      │              │刑法第266 條第2 項規定│
│      │                      │              │，宣告沒收之。        │
├───┼───────────┼───────┼───────────┤
│ 17   │「彩金大聯盟」賭博性電│1臺           │為當場賭博之器具，應依│
│      │動玩具                │              │刑法第266 條第2 項規定│
│      │                      │              │，宣告沒收之。        │
├───┼───────────┼───────┼───────────┤
│ 18   │賭博電玩IC版          │1片           │為當場賭博之器具，應依│
│      │                      │              │刑法第266 條第2 項規定│
│      │                      │              │，宣告沒收之。        │
├───┼───────────┼───────┼───────────┤
│ 19   │賭資現金              │新臺幣230 元  │為當場賭博之財物，應依│
│      │                      │              │刑法第266 條第2 項規定│
│      │                      │              │，宣告沒收之。        │
├───┼───────────┼───────┼───────────┤
│ 20   │營業額                │新臺幣1,500 元│        X             │
├───┼───────────┼───────┼───────────┤
│ 21   │99年3月29日營業日報表 │2張           │        X             │
└───┴───────────┴───────┴───────────┘
附錄論罪科刑依據之法條：
電子遊戲場業管理條例第15條
未依本條例規定領有電子遊戲場業營業級別證者，不得經營電子
遊戲場業。
電子遊戲場業管理條例第22條
違反第15條規定者，處行為人1 年以下有期徒刑、拘役或科或
併科新台幣50萬元以上250 萬元以下罰金。
中華民國刑法第266 條
在公共場所或公眾得出入之場所賭博財物者，處1 千元以下罰金
。但以供人暫時娛樂之物為賭者，不在此限。
當場賭博之器具與在賭檯或兌換籌碼處之財物，不問屬於犯人與
否，沒收之。

司法院資訊處製作；財團法人民間司法改革基金會備份。
